【裁判字號】    94,交簡上,152
【裁判日期】    950321
【裁判案由】    過失傷害
【裁判全文】
臺灣桃園地方法院刑事判決           94年度交簡上字第152號
上  訴  人
即  被  告  甲○○
上列上訴人即被告因過失傷害案件，不服本院中壢簡易庭於民國
94年10月31日以94年度壢交簡字284 號所為第一審簡易判決（聲
請簡易判決處刑案號：94年度偵字第16080 號），提起上訴，本
院管轄第二審合議庭判決如下：
    主  文
原判決撤銷。
甲○○因過失傷害人，處拘役伍拾日，如易科罰金，以佰元折
算壹日。
    事  實
一、甲○○於民國92年11月8 日上午，將其駕駛之車牌號碼FN-9
    206 號自用小客車，停放於供右轉車輛使用，且距離交岔路
    口10公尺內之桃園縣中壢市○○○路241 號前往內壢方向之
    外側車道而臨時停車。於同日上午11時20分許，偕子前來且
    使之自左後車門上車後，擬開啟左前車門俾上車駛離時，明
    知其停車向外開啟車門時，應注意行人、車輛、並讓其先行
    ，而依當時天候晴、日間自然光線、道路無障礙物、視距良
    好，並無不能注意之情形，竟疏未注意後方有無行人、車輛
    即貿然開啟車門，適丙○○（所涉過失傷害部分未據告訴及
    公訴人聲請處易判決處刑）騎乘MNN-718 號重型機車搭載乙○○沿同路同向後方直行而來，在能注意之情況下亦疏未注
    意甲○○將左後車門關上，並站在左前車門前方，正欲上車
    之車前狀況，且未注意兩車併行之間隔，猶驅車前進，致於
    經過時，甲○○開啟之左前車門撞及乙○○右腳，乙○○往
    後跌坐在中間車道上，隨即遭沿該車道駛來之由蔡進成（涉
    犯過失傷害部分業經檢察官為不起訴處分確定）所駕之WX-9
    393 號自小客車輾壓右腳，使乙○○因此受有尾椎骨折、左
    踝外側擦裂傷併部分皮壞死、右膝十字韌帶斷裂之傷害。嗣
    警據報趕赴現場處理，甲○○主動向到場處理之桃園縣政府
    警察局交通隊中壢分隊員警當場承認為肇事人，並接受審判
    ，始知上情。
二、案經乙○○訴由桃園縣政府警察局中壢分局報請台灣桃園地
    方法院檢察署檢察官偵查後聲請以簡易判決處刑。
    理  由
一、訊據上訴人即被告甲○○坦承於92年11月9 日上午，將其駕
    駛之車牌號碼FN-9206 號自用小客車，停放於桃園縣中壢市
    ○○○路241 號前往內壢方向之外側車道而臨時停車，而於
    同日上午11時20分許，偕子前來且使之自左後車門上車後，
    開啟左前車門欲上車駛離時，其左前車門與被害人乙○○之
    腳尖碰觸等情，惟矢口否認有過失傷害之犯行，辯稱：伊停
    放車輛之車道並非快車道，且伊開啟左前車門時，並無與他
    車爭道或有爭道之虞，並無禮讓先行之狀況發生，且伊開啟
    車門上車時，同向來車有充份之時間注意及預防，故伊已盡
    應注意之義務云云。經查：
    (一)上揭被告甲○○先於前開時、地臨時停車，迨偕子前來且
      使之上車後，其開啟左前車門俾上車駛離時，適丙○○騎
      駛MN N-718號重型機車搭載告訴人乙○○沿同路同向後方
      直行而來致於經過時，乙○○之右腳與甲○○開啟之左前
      車門擦撞，頓時機車倒地，黃女並跌坐在中間車道上再遭
      沿該車道駛來之由蔡進成所駕之WX-9393 號自小客車輾壓
      右腳，使乙○○因此受有傷害等各節情，業據被告甲○○
      於警詢暨本院調查時出具之答辯狀內坦認無隱，並經告訴
      人乙○○及證人丙○○、蔡進成各於警詢指訴或證述甚明
      ，此外，復有道路交通事故現場圖、道路交通事故調查報
      告表各1 份及現場照片4 幀在卷為憑，堪認被告之供承屬
      實，合先敘明。
    (二)證人丙○○於本院審理時證稱：伊在92年11月8 日上午11
      時20分許，騎乘車號MNN-718 號機車搭載告訴人乙○○，
      當時時速約三、四十公里，沿桃園縣中壢市○○○路往內
      壢之慢車道上前進，行經桃園縣中壢市○○○路241 號前
      約20公尺，見到一部紅色自小客車停止在馬路旁，看到駕
      駛站在駕駛座左後車門旁邊正在關左後車門，並站在駕駛
      座與左後車門的中間，也就是左後車門面板前方，之後伊
      就順勢從被告車子的左方騎過去，當時兩車距離係保持一
      個人站立之寬度推算，約50公分，伊騎過去之後，被告又
      開了左前車門，導致他的車門卡住伊太太即告訴人乙○○
      的腳，之後告訴人乙○○就跌下去（當時伊機車還沒有倒
      ，嗣後才倒），一跌下去瞬間就馬上被後方來車撞上壓到
      她的右腳等語（見本院95年3 月7 日審判筆錄第3 頁至第
      9 頁）。
    (三)證人即告訴人乙○○於本院審理時證稱：伊於92年11月8
      日上午11時20分許，搭乘丙○○騎乘之機車，並在桃園縣
      中壢市○○○路241 號前發生車禍，當時伊係跨坐在機車
      上，雙腳置放於腳踏板上，並臉朝左方觀望，行經案發地
      點時，感覺有東西碰到伊的右腳，實際部位伊不清楚，伊
      右腳撞到後有一個力量把伊往後推，伊即往後旋轉180 度
      後，人就掉下去了，當時丙○○之機車應係在停止間，伊
      跌到路上時，馬上就被後方汽車撞到伊腳部等語（見本院
      上開審判筆錄第9 頁至第11頁）。
    (四)被告於本院審理時供稱：伊送小孩自左後車門上車前，及
      伊欲自左前車門上車前，均觀望後方有無來車云云；然依
      證人丙○○於警詢及本院證述伊當時時速約三、四十公里
      ，並於20公尺前發現被告駕駛之FN-9206 號自小客車一節
      計算之，證人丙○○自發現被告所駕駛之汽車起至案發地
      點止，約需1.8 秒【計算式為：20公尺÷（40公里×1000
      ÷60÷60）≒1.8 秒】，依此短暫時間觀之，難認其騎乘
      機車行經被告駕駛汽車之左方時，被告渾然不知，且被告
      係於開啟左前車門時，左前車門撞及告訴人乙○○之右腳
      ，顯見證人丙○○騎乘機車與被告駕駛之汽車，距離已相
      當接近，且證人丙○○係因被告停放之駕駛之自小客車其
      行駛之車道上，證人丙○○始變更車道行駛，被告在證人
      丙○○騎乘之機車前方，倘已注意後方來車，對此事實應
      有認識，顯見被告於開啟其駕駛自小客車之左前車門時，
      對於證人丙○○騎乘之機車自後方駛至一情，應有認識，
      故被告辯稱，伊開啟車門時，已注意後方並無來車云云，
      顯無可採。
    (五)被告辯稱係告訴人乙○○之右腳勾到其左前車門，始生本
      件事故云云；依證人即告訴人乙○○上開證述內容，係被
      告開啟左前車門時，其右腳感覺被打到，而跌坐在地上等
      語觀之，此與跨坐機車後座之人，其雙腳衡以置放於機車
      腳踏板上之理相符，而案發時，告訴人乙○○之右腳係靜
      止停放於機車腳踏板上，而被告之左前車門係屬開啟之動
      態狀態，應認本件係被告開啟其駕駛之FN-9206 號自小客
      車左前車門時，撞及告訴人乙○○之右腳，致生本件交通
      事故無訛，被告前揭辯解，亦無足採。
    (六)按停車向外開啟車門時，應注意行人、車輛、並讓其先行
      ，道路交通安全規則第112 條第1 項第15款定有明文，被
      告領有適當之駕駛執照，其駕車依法即負有各該注意義務
      ，且當時係天候晴、日間有自然光、路面無缺陷、道路無
      障礙物復視距良好，有警製道路交通事故調查報告表存卷
      可認，顯無不能注意之情事，竟疏未注意，明知證人丙○○騎乘之MNN-718 號機車自後方駛至，惟未讓其先行，即
      貿然開啟車門，進而發生本件交通事故，其有過失甚明。
      次按，汽車行駛時，駕駛人應注意車前狀況及兩車併行之
      間隔，並隨時採取必要之安全措施，道路交通安全規則第
      94條第3 項規定甚明，丙○○騎駛機車亦負有該項注意義
      務，再揆諸前述之當時各項路況，核無任何障礙阻其對車
      前狀況之掌握及觀察，抑且，證人丙○○上揭證詞，雖與
      其於警詢中供承：「當時我發現甲○○先開左後車門送小
      孩上車，接著開左前車門」等語（見偵卷第6 頁反面）不
      符，且證稱：伊不知悉被告是否欲上左前車門等語（見本
      院上開審判筆錄第7 頁），惟證人丙○○既於20公尺前即
      已注意被告停放之自小客車，並見被告關上左後車門，站
      在左後車門前方，當應知悉被告欲開啟左前車門並上車之
      動態，此情當為丙○○依其駕駛經驗所得預見之事，是以
      被告欲開啟左前車門之徵兆於送子上車之際既客觀顯現，
      斯時距其實際啟門尚有一段時間，從而在時間及伴隨而來
      之空間上，丙○○顯均有充分之餘裕可資適切注意，要非
      不能注意，詎其仍疏未注意被告啟門上車之車前狀況，並
      估算開啟車門所需距離，以資保持兩車併行之安全距離，
      致生本件車禍，有違前開規定，亦有過失，其過失且為本
      件車禍發生之共同原因。另本件經送請覆議結果，同如是
      認定，有卷存台灣省車輛行車事故覆議鑑定委員會覆議意
      見書1 份足參（見偵卷第34頁及反面）。再者，告訴人乙○○係因本件車禍致受有尾椎骨折、左踝外側擦裂傷併部
      分皮壞死、右膝十字韌帶斷裂之傷害乙情，則有長庚紀念
      醫院診斷證明書（乙種）4 份存卷足證，復依當時實存之
      客觀情形，因車禍致跌、臥在車輛川流不息之車道上之被
      害人，旋遭尾隨而來之他車再次撞及，此與前階之車禍事
      實間顯具事理上之通常關聯性，準此，不論係與被告開啟
      之車門擦撞抑或嗣遭蔡進成所駕汽車輾壓而受之傷害，與
      被告之過失行為間悉具有相當因果關係，被告自應負過失
      傷害之責。
    綜上，本件事證明確，被告犯行堪以認定，應依法論科。
二、核被告所為，係犯刑法第284 條第1 項前段之過失傷害罪。
    被告於有偵查犯罪權限機關未發現犯罪前，在桃園縣政府警
    察局交通隊中壢分隊員警據報前往肇事現場時，向警員坦承
    為肇事之人，自首進而接受裁判等情，業據證人丙○○於本
    院審理時證述明確（見本院上開審判筆錄第6 頁），已合於
    刑法第62條自首之要件，應依法減輕其刑。原判決據以論罪
    科刑，固非無見，惟查：(一)原審未斟酌被告已合於自首應予
    減輕其刑之情況，有所疏誤；(二)被告將其自小客車停放於桃
    園縣中壢市○○○路241 號前往內壢方向之外側車道而臨時
    停車一情，業據被告供承在卷，觀諸被告停放自小客車之位
    置，係停放在路邊劃有20公分白實線之路面邊線之上，而該
    路段為兩線車道漸變為三線車道（左轉、直行、直行及右轉
    車道），且被告停放自小客車車道之路面上亦標有直行及右
    轉車道之標誌，而機車停車區已標於中間車道，顯見被告停
    放自小客車之車道係專供右轉車輛行駛，此有現場照片4 紙
    、本院辦理刑事案件電話記錄查詢表1 紙附卷可參（見偵查
    卷第15頁、本院94年度壢交簡字第284 號刑事簡易案件卷第
    28頁），並據桃園縣中壢市公所95年2 月27日中市工字第09
    50006768號函附於本院卷可稽，是被告停放自小客車之車道
    ，雖無快慢車道之分隔，惟該車道既專供右轉車輛行駛，依
    道路交通安全規則第112 條之規定，被告將其自小客車停放
    該處，即有不宜；甚且，被告係將車輛停放於交岔路口10公
    尺之內，此有道路交通事故現場圖1 紙附卷為憑（見偵查卷
    第12頁），依道路交通安全規則第111 條第1 項第2 款之規
    定，該處禁止停車，是被告將其自小客車停放上開處所，顯
    已違反交通安全規則。惟查，本件交通事故之發生，係被告
    已將其自小客車違規停放上開處所之後始發生，而非違規停
    車之際發生，且證人丙○○於本件事故發生前，對於被告之
    自小客車停放上開處所已有認識，是被告停放汽車之位置，
    雖違反交通安全規則，然對於告訴人乙○○之傷害產生，並
    無因果關係，原審認此具因果關係，尚有未洽。被告以該處
    得臨時停車為由，提起上訴，惟該處得否臨時停車，與本件
    告訴人乙○○之傷害發生，並無因果關係，業如前述，是被
    告此部分之上訴，即屬無理。另被告又以其已注意車後狀況
    始開啟車門為由提起上訴，雖屬無理，但原判決既有上開可
    議之處，自應由本院予以撤銷改判。爰審酌告訴人所受之傷
    害程度，被告之過失程度，以及被告犯後仍否認犯行，且未
    與告訴人乙○○達成和解，賠償告訴人乙○○之損害，態度
    尚非良好等一切情狀，量處如主文所示之刑，併諭知易科罰
    金之折算標準，以資懲儆。
據上論斷，應依刑事訴訟法第455 條之1 第3 項、第369 條第1
項前段、第364 條、第299 條第1 項前段，刑法第284 條第1 項
前段、第62條前段、第41條第1 項前段，罰金罰鍰提高標準條例
第1 條前段，第2 條，判決如主文。
本案經檢察官林鈺雄到庭執行職務
中    華    民    國    95    年    3     月    21    日
                  刑事第四庭  審判長法  官   黃斯偉
                                    法  官   蘇昭蓉
                                    法  官   陳心婷
以上正本證明與原本無異。
本判決不得上訴。
                                    書記官   陳青瑜
中    華    民    國    95    年    3     月    23    日
附錄本案論罪科刑法條全文：
中華民國刑法第二百八十四條
 (過失傷害罪)
因過失傷害人者，處六月以下有期徒刑、拘役或五百元以下罰金
，致重傷者，處一年以下有期徒刑、拘役或五百元以下罰金。
從事業務之人，因業務上之過失傷害人者，處一年以下有期徒刑
、拘役或一千元以下罰金，致重傷者，處三年以下有期徒刑、拘
役或二千元以下罰金。


司法院資訊處製作；財團法人民間司法改革基金會備份。
